臺灣高等法院刑事判決　　　　　　　　　　　　　　九十一年度上訴字第九五六號
　　上　訴　人
　　即　被　告　丙○○
　　指定辯護人　本院甲○
右上訴人因公共危險案件，不服臺灣基隆地方法院九十年度字訴第九五六號，中華民
國九十一年一月三十日第一審判決（起訴案號：臺灣基隆地方法院檢察署九十年度偵
字第四○八八號）提起上訴，本院判決如左：
    主  文
原判決撤銷。
徐偉隆放火燒燬現供人使用之住宅，未遂，累犯，處有期徒刑年柒月。
    事  實
一、丙○○前曾於民國八十五年十月十一日晚間持菜刀砍斷瓦斯桶輸送管，漏逸煤氣
    造成氣爆致生公共危險，及違反麻醉藥品管理條例等案件，經臺灣臺北地方法院
    分別判處有期徒刑五月、二月，應執行有期徒刑六月確定，甫於八十六年九月二
    十四日執行完畢，猶不知悔改，於九十年九月三日中午十二時許，在臺北縣瑞芳
    鎮○○路一四七號前，因細故與乙○○發生爭執，懷恨在心，竟基於放火之故意
    ，於同日下午二時三十分許，以報紙包住太陽牌純丁烷（起訴書誤載為純乙烷）
    瓦斯罐一瓶及蠟燭一根，並以橡皮筋綁縛，再以打火機點燃報紙燃燒後，持以丟
    向乙○○所居住之臺北縣瑞芳鎮○○路五九號一樓（起訴書誤載為瑞芳鎮○○路
    一四九號二樓）住處縱火，所幸該處當時紗門關掩，前述瓦斯罐等物碰撞紗門反
    彈至門前空地，發生巨響，始為出外察看之乙○○發現將火撲滅，而未生現供人
    使用之住宅被火燒燬之結果。
二、案經臺北縣警察局瑞芳分局報告臺灣基隆地方法院檢察署檢察官偵查起訴。
    理  由
一、訊據被告丙○○矢口否認有何點火引燃包覆瓦斯罐之報紙而縱火之犯行，辯稱伊
    與乙○○有金錢糾紛，伊於九十年九月三日中午十二時許，剛好帶瓦斯罐回家，
    ，與乙○○在臺北縣瑞芳鎮○○路、岳王路口巧遇，並發生口角爭執，因乙○○
    先出拳毆打，伊始將瓦斯罐丟向乙○○臉部後，隨即離去，伊沒有去乙○○的住
    處，也沒有點燃報紙云云。
二、惟查：
  (一)被告如何於右揭時地，縱火點燃包覆瓦斯罐及蠟燭之報紙，持以丟向乙○○之一
    樓住處，幸因紗門擋住而反彈至門前空地，而由乙○○及時發現將火撲滅，始未
    釀成火災等事實，業據告訴人乙○○於警訊及檢察官偵查中指稱：下午二時三十
    分許，丙○○手持一瓶瓦斯罐丟向我的住處，有一聲巨響後，我就出門察看情形
    ，在家門前當場看到有一瓶瓦斯罐正點燃著，我在家前陽台看見丙○○倉促跑走
    等語（見偵卷第六頁反面、七、二十四頁），復於原審結證稱：後來到了下午二
    點半左右，我人在家裡面，突然聽到門口有一聲巨響，我跑出來看到一包用報紙
    包著的長型物品著火，我趕緊先用拖鞋滅火後，我當時有看到被告逃走等語（見
    原審卷第二十二頁），於本院調查時指稱：被告丟過來已經點燃了，因為我家有
    落地窗，碰到紗門，彈到門口的空地，我出去打報紙用拖鞋踩熄。．．確定是被
    告丟的，我有看到他要跑等語明確（見本院卷第二十二、二十三頁），核與證人
    楊正發於原審證稱：（你有無親眼目睹被告丙○○縱火的經過？）有，當天下午
    ．．我騎車要回家拿東西，在機車上就看到被告丙○○．．一手拿著一包報紙包
    著約三十公分長的不明物品正站在駁崁下方，接著他突然拿出打火機將報紙點燃
    然後，丟入岳王路五十九號就是丟到我家一樓門口空地，我就大聲他喊說：『你
    在丟什麼東西』，接著就聽到一聲巨響，我嚇了一跳，就跑過去，這時我外甥乙
    ○○也跑出來用腳踩熄火勢，隨後並追出去查看是誰丟的等情相符（見原審卷第
    二十、二十一頁），且經證人即員警陳炳乾於原審結證稱：是在九十年九月五日
    勤務中心通報在瑞芳鎮○○路二○○號前發生打架糾紛，我就跟另外一位同事鍾
    春雄到現場處理，到了現場只看到乙○○在場，他就提起九月三日當天被告丙○
    ○曾經將瓦斯罐丟到他家的紗門，他表示當天他在家裡睡覺，突然聽到一聲巨響
    ，他出門一看，發現有人將瓦斯罐丟向他家紗門，因為瓦斯罐上的報紙著火，他
    以拖鞋滅火，他表示雖然沒有親眼看到丙○○丟瓦斯罐，但衝出家門時，有看到
    丙○○逃離現場，我們就跟他家裡去取回瓦斯罐，當時瓦斯罐是放在他家門口前
    面陽台的角落等語屬實（見原審卷第七十三頁）。而被告亦不否認當日中午十二
    時許，曾與告訴人乙○○發生爭執打架一事（見本院卷第二十頁），此外，復有
    警員事後自告訴人乙○○住處查扣以報紙包覆之瓦斯罐及蠟燭足資佐證，足認告
    訴人乙○○之指訴應非無據。
  (二)被告雖辯稱：扣案瓦斯罐係當日中午十二時許與乙○○發生爭執時丟向乙○○，
    伊只有丟，沒有點火，因當時未將瓦斯罐撿回，致遭被害人據為誣陷伊縱火之物
    證云云。然被告初於警訊中供稱該瓦斯罐係因家中祭拜，要攜往父母住處充填打
    火機所用，因為當天下雨，所以才以報紙包覆並以橡皮筋固定（見偵卷第四頁）
    ；嗣於原審先供稱該瓦斯罐係家中要用來修理水電（燒水管）之工具，包覆之報
    紙不是伊所有，其後又改稱報紙係伊所包覆，但沒有用橡皮筋云云（見原審卷第
    四十四、四十五頁），於本院調查時又翻異辯稱：瓦斯罐我要帶回家給父親，接
    近七月半，家裡要用云云（見本院卷第二十、二十一頁），前後反覆不一之供述
    ，已難盡信。且證人即被告之父徐太平於原審亦證稱：當天（指九十年九月三日
    ）中午我回家休息吃飯，被害人的母親打電話給我，說我兒子到他家丟手榴彈，
    我到被害人家中時，是有看到一罐瓦斯及燒焦的報紙，該瓶瓦斯是我之前買來充
    填打火機用的。過去看的時候問他們是否有損失，他們表示沒有，而我也不清楚
    我兒子有沒有丟，所以當場我認為是小事等情（見原審卷第七十八頁），則若被
    害人有心誣陷被告，二人發生爭執後自可直接報警處理，何須於案發後立即要求
    被告家屬出面解決縱火糾紛，嗣於異日再度發生爭執為警到場處理時始為前揭指
    訴，是被告此部分之辯解，顯係卸責之詞，不足採信。
  (三)又扣案之物經原審勘驗結果係太陽牌純丁烷（起訴書誤載為純乙烷）瓦斯罐及長
    約二十五公分之紅色蠟燭，瓦斯罐包裝上註明瓦斯打火機專用，總重四四○公克
    ，淨重三二○公克，經當庭搖晃裡面仍有液化瓦斯約半瓶等情，此有原審筆錄在
    卷可憑（見原審卷第七十七頁），而上開瓦斯罐等物為警扣得之時，瓦斯罐與蠟
    燭間以橡皮筋綁縛，其外包覆以報紙，報紙有明顯燒焦變黑痕跡，有卷附照片四
    張可佐（見偵卷第十四、十五頁）；再者，案發現場即告訴人乙○○住處係住宅
    區，有乙○○等人居住於該處，而附近人口密集，住家一樓高於地面約四公尺，
    前方有一水泥平台空地，正面為白鐵門及紗門，附近堆放有盆景、桌椅、廢棄電
    器等易燃雜物等情，亦經原審赴現場勘驗屬實，製有勘驗筆錄及現場照片十一張
    在卷可參（見原審卷第五十二至五十八頁），是被告以報紙包住前述瓦斯罐及蠟
    燭，並以橡皮筋綁縛，再以打火機點燃報紙，丟向告訴人乙○○住處，自有引燃
    火災發生公共危險之可能。
  (四)按刑法第一百七十六條之準放火罪，以其燒燬之原因係由於爆炸所致，亦即藉其
    爆風、高熱等急烈膨脹力，致其物毀壞或焚燬之義，如單純之以火藥或煤氣等為
    放火之方法，並非利用其膨脹力使之炸燬者，應逕依放火罪論處，不成立該條之
    罪（最高法院八十四年臺上字第一一三四號判例意旨參照）。查扣案之瓦斯罐，
    經本院函請內政部警政署刑事警察局鑑定，認(1)本案證物（打火機專用瓦斯罐一
    瓶）以報紙包裹點燃後拋至被害人家門前，在罐體未有洩漏狀況下，需相當高溫
    始能引發爆炸；在罐體有洩漏狀況下，罐內液態瓦斯發生氣化情形，罐體比未洩
    漏時不穩定，此時罐內氣體向外洩漏，遇火即會燃燒；如果罐體遇相當高溫，到
    達其爆炸臨界點即能產生爆炸。(2)本案證物以報紙包裹點燃後拋至被害人門前，
    無法產生持續高溫，綜上所論，本案證物產生爆炸的可能性極低，有該局九十一
    年六月二十八日刑偵五字第○九一○一五五一三三號函在卷可考（見本院卷第三
    十一、三十二頁），是被告將包覆瓦斯罐、蠟燭等易燃物之外覆報紙點燃後，朝
    告訴人乙○○住處內丟擲，該瓦斯罐並不致產生爆炸，是被告顯係意圖以報紙包
    裏瓦斯罐及蠟燭加以點燃之方式，放火燒燬現供人居住之住宅甚明。
  (五)綜上各情，被告上開所辯，均無非圖卸之訶，不足採信，其事證明確，犯行洵堪
    認定，應依法論科。
三、查被告係以引燃包覆瓦斯罐、蠟燭之報紙以行放火，因丟擲之上開引燃物碰觸紗
    門反彈至門前空地，且告訴人即時將火撲滅始未釀成火災，核其所為，係犯刑法
    第一百七十三條第三項、第一項之放火燒燬現供人使用之住宅未遂罪。查被告有
    如事實欄所載之犯罪科刑及執行情形，有本院全國前案紀錄表及臺灣臺北地方法
    院八十五年度易字第七○八一號刑事判決各一份在卷足參（見本院卷第十一、十
    二頁，原審卷第一○三至一○七頁），其受有期徒刑執行完畢後，五年內再犯有
    期徒刑以上之罪，為累犯，應依法就其法定本刑為有期徒刑部分加重其刑（法定
    本刑中之無期徒刑部分，依法不得加重）。又被告已著手於犯罪行為之實行而不
    遂，為未遂犯，依刑法第二十六條之規定減輕其刑，並依法先加而後減之。
四、原審因認被告罪證明確，予以論罪科刑，固非無據。惟查：（一）按無期徒刑不
    得加重，刑法第六十五條第一項定有明文。而被告所犯放火燒燬現供人使用之住
    宅未遂罪，其法定本刑為無期徒刑或七年以上有期徒刑，被告雖為累犯而應加重
    其刑，然法定本刑之無期徒刑部分，不得加重，原判決未予說明，自有未洽。（
    二）被告始終否認扣案之蠟燭為其所有（見原審卷第四十五頁），而扣案之瓦斯
    罐為被告之父徐太平所有，為被告供明在卷（見本院卷第二十一頁），則原審以
    該蠟燭與瓦斯罐綁縛之情，即遽論該蠟燭為被告所有，並予以沒收，亦嫌無據。
    上訴人即被告丙○○上訴否認犯罪，雖無理由，惟原判決既有上開可議之處，應
    由本院予以撤銷改判。爰審酌被告前因割破瓦斯輸送管造成氣爆之公共危險案件
    ，經臺灣臺北地法院判處有期徒刑五月確定，有卷附八十五年度易字第七○八一
    號刑事判決影本可佐（見原審卷第一○三至一○八頁），僅因口角爭執竟再犯本
    件放火罪，幸未造成重大損害，及犯罪後之態度等一切情狀，量處如主文所示之
    刑，以資懲儆。又扣案之蠟燭及瓦斯罐均非違禁物，雖係供被告犯本件犯罪所用
    之物，然該瓦斯罐為被告之父徐太平所有，為被告供明在卷（見本院卷第二十一
    頁），而該蠟燭復不能證明為被告所有之物，故均不諭知沒收，併予敘明。
據上論斷，應依刑事訴訟法第三百六十九條第一項前段、第三百六十四條、第二百九
十九條第一項前段，刑法第一百七十三條第三項、第一項、第二十六條前段、第四十
七條，判決如主文。
本案經檢察官張秋雲到庭執行職務。
中      華      民      國    九十一    年      八  月      六      日
                              臺灣高等法院刑事第四庭
                                  審判長法  官  蔡  永  昌
                                        法  官  陳  榮  和
                                        法  官  徐  昌  錦
右正本證明與原本無異。
如不服本判決，應於判決收受送達後十日內向本院提出上訴書狀，其未敘述上訴
之理由者並得於提起上訴後十日內向本院補提理由書（均須按他造當事人之人數
附繕本）。
                                        書記官  王  崑  煜
中      華      民      國    九十一    年      八      月      七      日
附錄    本判決論罪科刑法條：
刑法第一百七十三條
放火燒燬現供人使用之住宅或現有人所在之建築物、礦坑、火車、電車或其他供水、
陸、空公眾運輸之舟、車、航空機者，處無期徒刑或七年以上有期徒刑。
失火燒燬前項之物者，處一年以下有期徒刑、拘役或五百元以下罰金。
第一項之未遂犯罰之。
預備犯第一項之罪者，處一年以下有期徒刑、拘役或三百元以下罰金。
